【裁判字號】    97,訴,3472
【裁判日期】    970930
【裁判案由】    偽造文書
【裁判全文】
臺灣臺中地方法院刑事判決  97年度訴字第3472號
公  訴  人  臺灣臺中地方法院檢察署檢察官
被      告  甲○○
                  （現另案於臺灣台中監獄執行中）
上列被告因偽造文書案件，經檢察官聲請簡易判決處刑（97年度
偵字第8919號），嗣經本院沙鹿簡易庭認不宜以簡易判決處刑，
並移送本院依通常程序審理，因被告就被訴事實為有罪之陳述，
經本院告知簡式審判程序意旨，並聽取當事人之意見後，由本院
合議庭裁定由受命法官獨任以簡式審判程序，判決如下：
    主  文
甲○○行使偽造私文書，足以生損害於公眾及他人，處有期徒刑
陸月，如易科罰金，以新臺幣壹仟元折算壹日。如附表「偽造乙
○○署押之內容暨數量」欄所示偽造之署押計肆拾捌枚，均沒收
。
    犯罪事實
一、甲○○前因違反槍砲彈藥刀械管制條例案件，經法院判處有
    期徒刑3年6月，因未到案執行，經臺灣臺中地方法院檢察署
    發布通緝在案，其為免遭警查獲，利用某次與友人乙○○飲
    酒之機會，知悉乙○○之年籍、住所等身分證資料，遂將上
    開資料背下，伺機使用。甲○○於民國96年5月20日晚上9時
    許至翌日凌晨2時許止，在臺中市○○路與陝西路某海產店
    內飲用高粱酒後，已達不能安全駕駛動力交通工具之狀態，
    仍於同年月21日凌晨3時許，駕駛車號0550-JS號自小客車上
    路，嗣於同年月21日凌晨3時32分許，行經臺中市北屯區○
    ○○路與崇德二路口時，因不勝酒力，注意力及控制力降低
    ，擦撞到路旁之電線桿及花圃，員警據報到場處理後，經甲
    ○○同意至臺中市警察局第五分局松安派出所進行調查（其
    所涉犯刑法第185條之3公共危險罪業經本院前於96年6月26
    日以96年度中交簡字第1798號判決確定）。詎甲○○為免通
    緝遭警發現查獲，竟基於偽造署押、偽造私文書之接續犯意
    ，冒用乙○○之名義接受酒精濃度檢測及應訊，接續在如附
    表所示編號1至編號4所示臺中市○○○道路交通事故當事人
    酒精測定紀錄表等4份文書上分別偽造如同附表編號1至編號
    4「偽造乙○○署押之內容暨數量」欄所示之「乙○○」之
    署押，其中因同時於附表編號2、編號3所示臺中縣警察局編
    號中市警交字第GD0000000、GD0000000號舉發違反道路交通
    管理事件通知單移送聯收受通知聯者簽章欄位中偽造「乙○
    ○」之署押各1枚，再複印至其下之存根聯上，以表示係乙
    ○○本人並已收受前開舉發通知單，而為偽造私文書，復同
    時將上開偽造之私文書、文件交還承辦之警員收執而為行使
    ，足以生損害於警察機關對交通違規駕駛者處罰之正確性及
    乙○○本人。甲○○經警以其酒後駕駛動力交通工具犯公共
    危險罪偵辦，欲製作筆錄前，在同上派出所內，於附表編號
    5至編號11司法警察機關製發之逮捕通知書、勘查採證結果
    及身分比對、訊問結果等6份文書上分別偽造如同附表編號5
    至編號11「偽造乙○○署押之內容暨數量」欄所示之「乙○
    ○」之署押，其中如附表編號5、編號6所示之逮捕通知書、
    親友通知書，係表示由「乙○○」本人收受警察機關逮捕通
    知及親友通知之私文書，甲○○於偽造後再將上開偽造之私
    文書交還予承辦警員收執而行使之，均足以生損害於警察機
    關執行職務、犯罪偵查之正確性及乙○○本人。隨即於同日
    上午12時45分許，甲○○因前述酒醉駕車隨案解送而接受臺
    灣臺中地方法院檢察署檢察官偵訊時，再度冒用乙○○之名
    義應訊，並承其上開偽造署押之犯意，在附表編號12偵訊筆
    錄上，接續偽造「乙○○」之署押1枚，足以生損害於乙○
    ○及偵查機關偵查案件之正確性。嗣經員警將甲○○冒「乙
    ○○」之名所按捺之指紋卡，送請內政部警政署刑事警察局
    為指紋鑑定結果，係屬甲○○本人，始查悉上情。（起訴書
    漏載附表編號4、編號7至編號11所示偽造署押及附表編號6
    行使偽造私文書部分，業經公訴檢察官於97年9月24日追加
    起訴）
二、案經臺中市警察局第五分局報請臺灣臺中地方法院檢察署檢
    察官偵查起訴。
    理    由
一、本件被告所犯為死刑、無期徒刑、最輕本刑為三年以上有期
    徒刑以外之罪，且非高等法院管轄第一審之案件，經本院合
    議庭裁定由受命法官行準備程序時，被告就被訴事實為有罪
    之陳述後，復經本院合議庭裁定由受命法官獨任行簡式審判
    程序，是其證據之調查，自不受刑事訴訟法第159條第1項、
    第161條之2、第161條之3、第163條之1及第164條至第170條
    規定之限制，刑事訴訟法第273條之1第1項、第279條第2項
    前段、第273條之2分別定有明文，合先敘明。
二、上開犯罪事實，業據被告甲○○於偵查中及本院審理時坦承
    不諱，核與證人即被害人乙○○於97年5月12日警詢時證述
    ：被告冒用其名義偽造署押及偽造文書等情相符，且有如附
    表編號1至編號12所示之文件、文書等附卷可稽，且經本院
    調借本院96年度中交簡字第1798號涉犯被告公共危險卷宗查
    核無訛，被告自白因有其他事證可佐，且查與事實相符，應
    堪採信。本件事證明確，被告上開犯行，已經證明，應依法
    論科。
三、按刑法上之「署押」，係指於紙張或物體上簽署之姓名或其
    他符號，以表示其承認所簽署文書之效力，與印文有同一效
    力，而刑法上所謂偽造署押，係指未經他人之授權或同意，
    而擅自簽署他人之姓名或畫押（包括以他人之名義按捺指印
    之情形）者而言（最高法院93年度臺上字第2057號判決意旨
    參照）。次按，刑法上之偽造署押罪，係指單純偽造簽名、
    畫押而言，若在制式之書類上偽造他人簽名，已為一定意思
    表示，具有申請書或收據等類性質者，則係犯偽造文書罪（
    最高法院85年度臺非字第146號判決意旨參照）。
四、核被告甲○○在附表編號2、編號3所示臺中市警察局中市警
    交字第GD0000000、GD0000000號舉發違反道路交通管理事件
    通知單收受通知聯者簽章欄位及附表編號5所示於臺中市警
    察局第五分局逮捕通知書、編號6所示親友通知書收受人簽
    章欄位中，分別偽造「乙○○」之署名及指印，依其內容各
    足以表示乙○○本人業已收受該舉發通知單及出具證明被冒
    名人已經收受親屬通知單，知悉得通知親屬並可選擇通知何
    人之意，均應屬刑法第210條所稱之私文書，雖前揭私文書
    係警察機關事先印製，然此不過為便利之措施，被告明知其
    內容，自可決定是否簽署，既仍執意冒名應訊而在其上偽造
    署押，該事先印就之內容即為被告採為自己之一定意思表示
    而為私文書，此與事先在印妥內容之收據上偽簽他人姓名之
    情形，無分軒輊，自屬刑法第210條所稱之私文書。因按司
    法警察或司法警察官於詢問犯罪嫌疑人時所製作之詢問筆錄
    ，係記載對於犯罪嫌疑人之詢問及其陳述，其內容當然含有
    受詢問人之意思表示，因該筆錄為公務員職務上所製作之文
    書，故為公文書之一種，受詢問人雖亦在筆錄之末簽名、蓋
    章或按指印，以擔保該筆錄之憑信性，但不能因此即認為該
    筆錄係受詢問人所製作，而變更其公文書之性質。另司法警
    察（官）提供犯罪嫌疑人簽具之權利告知書、（夜間偵訊）
    同意書，乃警方依據刑事訴訟法第95條、第100條之2、第
    100條之3規定，踐行告知：1、得保持緘默，無須違背自己
    之意思而為陳述，2、得選任辯護人，3、得請求調查有利之
    證據，及詢問犯罪嫌疑人是否同意於夜間接受訊問，犯罪嫌
    疑人答稱願意，該等權利告知書、（夜間偵訊）同意書記載
    之方式，與同一時間製作之警詢筆錄」相同，僅重複踐行告
    知之程序而已，且犯罪嫌疑人僅在該權利告知書、（夜間偵
    訊）同意書之「被告知人、同意人」欄上偽簽姓名，並未表
    示另外製作何種文書，故該權利告知書、（夜間偵訊）同意
    書實質上與詢問筆錄無異，仍屬公務員職務上所製作之公文
    書，非犯罪嫌疑人所製作之私文書，自應論以偽造署押罪（
    最高法院91年度台非字第294號判決意旨可資參照）。從而
    ，被告於附表編號1、編號4、編號7至編號12「偽造乙○○
    署押之內容暨數量」所示之偽造署押行為，係指單純在酒精
    測紀錄表、口卡片、警詢調查或偵訊筆錄及權利告知書上等
    文書，單純偽造他人簽名、按捺指印，均僅係單純表明對各
    該訊問結果、勘查採證結果及身分比對等無異議而已，尚不
    能表示其係有製作何種文書及曾為何項意思表示之意，亦未
    對上開文書內容加諸意見或有所主張，僅能論以刑法第21 7
    條偽造署押罪。綜此，被告甲○○所為，係犯刑法第217條
    第1項之偽造署押罪及同法第216條、第210條之行使偽造私
    文書罪。被告冒用「乙○○」名義先後為偽造署押及偽造私
    文書之行為，其先後各個舉動，在時間及空間上均具有密切
    之關連性，無非係欲達同一逃避刑責目的之接續動作，在主
    觀上顯係基於一貫之犯意，客觀上亦均僅侵害一個法益，且
    係於密切接近之時地實施，各偽造署押、偽造私文書行為之
    獨立性極為薄弱，在刑法評價上，以視為數個舉動之接續施
    行，合為包括之一行為予以評價，較為合理，故其均屬於接
    續犯（最高法院93年度台上字第6697號判決意旨參照）。被
    告在如附表所示之文件上，接續偽造「乙○○」之署押，進
    而偽造如附表編號2、編號3、編號5、編號6所示之私文書，
    再持以行使，其偽造署押之行為為偽造私文書之部分行為，
    其偽造私文書之低度行為復為行使偽造私文書之高度行為所
    收吸，均不另論罪。起訴檢察官雖認係數罪併罰，惟公訴人
    業於97年9月24日審理時，當庭更正，併予敘明。爰審酌被
    告素行不良，猶不知謹慎行事，為掩飾其通緝犯之身分及逃
    避刑責，竟冒用「乙○○」名義應訊，對檢、警機關偵辦案
    件及行使強制處分權之正確性、司法機關依法審判之正確性
    及「乙○○」所生危害之程度甚鉅，惟其犯後尚知坦承犯行
    ，態度良好等一切情狀，量處如主文所示之刑，並諭知易科
    罰金之折算標準。至如附表編號1至編號12「偽造乙○○署
    押之內容暨數量」欄所示偽造「乙○○」名義之署押（含指
    印）計48枚，不問屬於犯人與否，均應依刑法第219條之規
    定諭知沒收。
據上論斷，應依刑事訴訟法第273條之1第1項、第299條第1項前
段，刑法第216條、第210條、第219條、第41條第1項前段，判決
如主文。
本案經檢察官丙○○到庭執行職務。
中    華    民    國    97    年    9    月    30    日
                  刑事第十庭    法  官   黃賢婷
上正本證明與原本無異。
如不服本判決，應於收受送達後10日內向本院提出上訴書狀（應
敘述具體理由並附繕本）。
上訴書狀如未敘述理由，應於上訴期間屆滿後20日內補提理由書
於本院。
                                書記官   王麗雯
中    華    民    國    97    年    9    月    30    日
附錄論罪科刑法條
中華民國刑法第216條
（行使偽造變造或登載不實之文書罪）
行使第 210 條至第 215 條之文書者，依偽造、變造文書或登載
不實事項或使登載不實事項之規定處斷。
中華民國刑法第210條
（偽造變造私文書罪）
偽造、變造私文書，足以生損害於公眾或他人者，處 5 年以下有
期徒刑
附表：
┌──┬───────────────────┬────────┐
│編號│       文     書     名     稱        │偽造「乙○○」署│
│    │                                      │押之內容暨數量  │
├──┼───────────────────┼────────┤
│ 1  │臺中市○○○道路交通事故當事人酒精測定│「乙○○」簽名及│
│    │紀錄表                                │指印各1枚       │
│    │                                      │                │
├──┼───────────────────┼────────┤
│    │                                      │                │
│ 2  │臺中市警察局編號中巿警交字第GD0000000 │「乙○○」簽名計│
│    │號舉發違反道路交通管理事件通知單移送聯│2枚（舉發單為1式│
│    │及複印至其下之存根聯                  │3聯，以複寫製作 │
│    │                                      │，被告係在第2聯 │
│    │                                      │即「移送聯」上簽│
│    │                                      │名，故其下「存根│
│    │                                      │聯」的相同位置上│
│    │                                      │複寫有「乙○○」│
│    │                                      │之簽名1枚）     │
│    │                                      │                │
├──┼───────────────────┼────────┤
│ 3  │臺中市警察局編號中巿警交字第GD0000000 │「乙○○」簽名計│
│    │號舉發違反道路交通管理事件通知單移送聯│2枚（舉發單為1式│
│    │及複印至其下之存根聯                  │3聯，以複寫製作 │
│    │                                      │，被告係在第2聯 │
│    │                                      │「移送聯」上簽名│
│    │                                      │，故其下「存根聯│
│    │                                      │」的相同位置上複│
│    │                                      │寫有「乙○○」之│
│    │                                      │簽名1枚）       │
├──┼───────────────────┼────────┤
│ 4  │臺中市警察局第五分局道路交通事故現場圖│「乙○○」簽名1 │
│    │肇事經過摘要備考欄                    │枚              │
├──┼───────────────────┼────────┤
│ 5  │臺中市警察局第五分局松安派出所逮捕通知│「乙○○」簽名及│
│    │書                                    │指印各1枚       │
├──┼───────────────────┼────────┤
│ 6  │臺中市警察局第五分局逮捕被告親友通知單│「乙○○」簽名及│
│    │                                      │指印各1枚       │
├──┼───────────────────┼────────┤
│ 7  │於96年5月21日上午9時30分許在臺中市警察│指印20枚        │
│    │局第五分局提供之「乙○○」指紋卡片捺印│                │
│    │卡                                    │                │
├──┼───────────────────┼────────┤
│ 8  │臺中市警察局第五分局松安派出所刑案嫌犯│「乙○○」簽名及│
│    │照片1張                               │指印各1枚       │
│    │                                      │                │
├──┼───────────────────┼────────┤
│ 9  │臺中市警察局第五分局提供乙○○本人之口│「乙○○」簽名及│
│    │卡片影本1份（一式2張）                │指印各2枚，共計4│
│    │                                      │枚              │
├──┼───────────────────┼────────┤
│ 10 │臺中市警察局第五分局96年5月21日刑事訴 │「乙○○」簽名及│
│    │訟法第95條警詢權利諭知通知書          │指印各1枚       │
│    │                                      │                │
├──┼───────────────────┼────────┤
│ 11 │96年5月21日臺中市警察局第五分局第1次調│「乙○○」簽名2 │
│    │查筆錄                                │枚、指印6枚     │
├──┼───────────────────┼────────┤
│ 12 │96年5月21日臺灣臺中地方法院檢察署訊問 │「乙○○」簽名1 │
│    │筆錄                                  │枚              │
└──┴───────────────────┴────────┘


司法院資訊處製作；財團法人民間司法改革基金會備份。
